【裁判字號】    97,交抗,392
【裁判日期】    970729
【裁判案由】    聲明異議
【裁判全文】
臺灣高等法院高雄分院刑事裁定         97年度交抗字第392號
抗  告  人  交通部公路總局高雄區監理所旗山監理站
代  表  人  甲○○
受處分人    乙○○
上列抗告人因違反道路交通管理處罰條例聲明異議案件，不服臺
灣高雄地方法院中華民國97年6 月27日裁定（97年度交聲字第10
05號），提起抗告，本院裁定如下：
    主  文
原裁定撤銷，發回臺灣高雄地方法院。
    理  由
一、抗告意旨略以：按刑事訴訟法所規定之緩起訴處分，乃附條
    件之不起訴處分，本質上為不起訴處分之一種，至檢察官為
    緩起訴處分時，依刑事訴訟法第253 條之2 第1 項規定所為
    命被告於一定期間內遵守或履行事項之諭知，似屬一種特殊
    之處遇措施，並非刑罰，緩起訴處分確定，視同不起訴處分
    後，依行政罰法第26條第2 項之規定，似非不得依違反行政
    法上義務之規定裁處。本件受處分人乙○○前因酒駕之行為
    ，經檢察官緩起訴處分確定（向財團法人犯罪被害人保護協
    會台灣高雄分會支付新台幣4 萬5,000 元《下同》），依上
    開所述，僅屬特殊之處遇措施，而非刑罰，且依道路交通管
    理處罰條例第35條第8 項規定，不足額仍應依裁決予以繳納
    之適用，故應依行政罰法第26條第2 項規定，予以裁處，原
    裁定未予審酌，似有誤會云云。
二、受處分人之異議意旨略以：受處分人乙○○於民國96年11月
    21日17時30分許，酒後騎乘車號1525-GL 號車，行經高雄縣
    旗山鎮○○○路114 號前肇事，經實施酒精濃度測試，受處
    分人呼氣酒精濃度達每公升0.62毫克，為警製單舉發，惟異
    議人因此所涉酒後駕車之公共危險刑事案件，業另經臺灣高
    雄地方法院檢察署檢察官為緩起訴處分確定，期間為1 年，
    並已向財團法人犯罪被害人保護協會台灣高雄分會支付4 萬
    5,000 元，並履行完畢，本於一事不二罰原則，爰依法聲明
    異議，請求撤銷原處分等語。
三、按緩起訴處分於其緩起訴期間屆滿，且未經撤銷時，是否屬
    不起訴處分之一種，雖不無爭執；又於94年2 月5 日公布，
    並自95年2 月5 日施行之行政罰法第26條第1 項雖規定「一
    行為同時觸犯刑事法律及違反行政法上義務規定者，依刑事
    法律處罰之。但其行為應處以其他種類行政罰或得沒入之物
    而未經法院宣告沒收者，亦得裁處之」，但於94年12月28日
    修正公布，並自95年7 月1 日施行之道路交通管理處罰條例
    第35條第8 項則規定；「．．．前項（指有酒精濃度超過規
    定標準而駕駛車輛等情形）汽車駕駛人，經裁判確定處以罰
    金低於本條例第92條第3 項所訂最低罰鍰基準規定者，應依
    本條例裁決繳納不足最低罰鍰之部分」，依其性質道路交通
    管理處罰條例第35條第8 項應為行政罰法第26條第1 項之特
    別規定。按被告所犯為死刑、無期徒刑或最輕本刑3 年以上
    有期徒刑以外之罪，檢察官參酌刑法第57條所列事項及公共
    利益之維護，認以緩起訴為適當者，得定1 年以上3 年以下
    之緩起訴期間為緩起訴處分（刑事訴訟法第253 條之1） 。
    就要件而言，緩起訴基本上係認被告有犯罪嫌疑，而暫緩起
    訴，並得課被告予一定之負擔或指示（同法第253 條之2 第
    1 項，是緩起訴處分是一種刑事處罰。緩起訴之被告依檢察
    官緩起訴處分命令，向公益團體繳納捐款，係履行檢察官為
    緩起訴處分命令，性質上自屬於處分金，與罰金無異。則修
    正後道路交通管理處罰條例第35條第8 項所規定之罰金，解
    釋上自應包括依檢察官處分命令，而向公益團體繳納捐款在
    內，受處分人既依檢察官之緩起訴處分命令，向公益團體繳
    納捐款，即係履行檢察官為緩起訴處分命令，與受刑事處罰
    無異。本件受處分人乙○○於緩起訴處分案件，係經檢察官
    命其應於收受地檢署檢察官執行緩起訴處分命令通知書之3
    個月內向財團法人犯罪被害人保護協會台灣高雄分會支付4
    萬5,000 元，並經職權聲請再議，由臺灣高等法院高雄分院
    檢察署駁回再議之聲請等情，有緩起訴處分書、臺灣高等法
    院高雄分院檢察署處分書、匯款回條繳款收據2 紙、臺灣高
    等法院被告前案紀錄表、舉發違反道路交通管理事件通知單
    、裁決書、酒測單各1 件在卷（原審卷六至十四頁）。惟因
    其酒精濃度超過0.55毫克以上，依道路交通管理事件統一裁
    罰基準表，其最低裁罰基準即為4 萬9,500 元（本件裁決受
    處分人罰鍰5 萬7,000 元），是縱認緩起訴處分所加之條件
    ，亦屬行政罰法第26條第1 項所稱之「刑事處罰」，惟依道
    路交通管理處罰條例第35條第8 項規定，原處分機關就受處
    分人已繳納之4 萬5,000 元以外之金額，是否非不得加以裁
    罰，即有審酌之必要，原裁定未予審酌，將原裁決書關於罰
    鍰部分予以撤銷，並為不罰之諭知，尚有未恰。
四、綜上所述，本件抗告為有理由，應由本院將原裁定撤銷，發
    回原審法院另為適法之裁定。
五、據上論斷，應依道路交通案件處理辦法第26條，刑事訴訟法
    第413 條，裁定如主文。
中    華    民    國    97    年    7     月    29    日
                刑事第八庭  審判長法  官  李炫德
                                  法  官  李政庭
                                  法  官  陳志銘
以上正本證明與原本無異。
不得再抗告。
中    華    民    國    97    年    7     月    29    日
                                  書記官  黃英彥


司法院資訊處製作；財團法人民間司法改革基金會備份。
